【裁判字號】    98,破,5
【裁判日期】    980915
【裁判案由】    宣告破產
【裁判全文】
臺灣高雄地方法院民事裁定                 98年度破字第5號
聲  請  人  甲○○
上列當事人聲請宣告破產事件，本院裁定如下：
  主  文
聲請駁回。
程序費用新臺幣壹仟元由聲請人負擔。
  理  由
一、聲請意旨略以：聲請人前因購屋及投資失利，因而向金融機
    構申請信用貸款及以信用卡消費，欠下大筆債務，截至聲請
    時止共積欠新台幣（下同）3,687,178 元，而聲請人現有資
    產僅房屋一棟，價值約1,510,200 元，聲請人現任職於東方
    美企業公司專櫃人員，每月實領薪資僅27,874元，另需負擔
    房貸及父母之扶養費用，故聲請人之財產實不足以清償債務
    ，爰檢具財產狀況說明書、債權債務清冊等，聲請准予宣告
    破產等語。
二、按破產管理人之報酬為財團費用；破產人及其家屬之必要生
    活費，視為財團費用；財團費用及財團債務，應先於破產債
    權，隨時由破產人依破產法之規定清償之；破產宣告後，如
    破產財團之財產不敷清償財團費用及財團債務時，法院因破
    產管理人之聲請，應以裁定宣告破產終止，破產法第95條第
    1 項第3 款、同條第2 項、第97條、第148 條分別定有明文
    。又破產法第57條規定，債務人不能清償債務者，固得宣告
    破產，然依上開破產法第148 條規定之旨趣，如債務人之財
    產不敷清償破產財團費用及財團債務時，即應認無宣告破產
    之實益，亦有最高法院86年度台抗字第479 號裁定意旨可資
    參照。另按稅捐之徵收，優先於普通債權，稅捐稽徵法第6
    條第1 項定有明文。次按所謂破產乃債務人於經濟發生困難
    ，無力對全體債權人為清償時，由法院介入，強制將債務人
    之全部財產依一定程序為變價及分配，使全體債權人得以公
    平受償之一般執行程序；倘可預見破產程序進行之結果，多
    數債權人之普通債權毫無機會獲得公平滿足者，則破產程序
    之進行即無實益可言。於此情形，如仍進行破產程序，即與
    破產制度本旨有違，法院應不予准許。
三、經查：
(一)聲請人至今尚積欠如附表所示債權人之債務共3,687,178 元
    之事實，業經本院向如附表所示之債權人函查無訛，有債權
    人清冊及各債權銀行函文、陳報狀在卷可參。另觀諸聲請人
    提出之財政部高雄市國稅局財產歸屬資料清單，聲請人目前
    所有財產僅房屋及土地各1筆，公告現值僅1,510,200元，聲
    請人每月薪資僅27,874元，是聲請人主張其資產及所得顯已
    不能清償其債務乙節，尚堪採信。
(二)再者，依聲請人所提財產狀況說明書，聲請人所有座落在高
    雄市○○區○○段四小段第000-0000號地號土地及其上建物
    建號398號之資產，現有價值雖達1,510,200元。惟上開土地
    及建物均有設定共同擔保第一順位最高限額抵押權2,280,00
    元予元大商業銀行股份有限公司（下稱元大銀行），而聲請
    人迄今尚積欠元大銀行本金1,687,274 元、利息29,941元、
    違約金3,587元、代墊費用20,454元，合計1,741,256元等情
    ，有元大銀行98年6 月12日民事陳報狀、土地及建物謄本等
    資料可參。是此，聲請人就其有設定抵押權之不動產，所陳
    報之不動產價值亦遠低於其抵押權所擔保之金額，該部分資
    產即欠缺列為破產財團之實益，準此，此部分已設定擔保之
    不動產及動產即無法列入破產財團自明。
(三)綜上，本件聲請人確毫無財產可構成破產財團，揆諸前揭說
    明，本件亦無宣告破產之實益，是聲請人並為宣告破產之聲
    請，亦無理由，應予駁回。
四、依破產法第5 條、民事訴訟法第95條、第78條，裁定如主文
    。
附表一：聲請人信普盛公司之債權人明細表
 ┌───────┬───────┬──────┬────────┐
 │債 權 人 名 稱│債權金額（元）│債 權 性 質 │備            註│
 ├───────┼───────┼──────┼────────┤
 │遠東銀行      │456,269元     │信用貸款、信│民事陳報狀（見本│
 │              │              │用卡消費款  │院卷第75頁）    │
 ├───────┼───────┼──────┼────────┤
 │元大銀行      │1,741,256元   │自用住宅貸款│民事陳報狀（見本│
 │              │              │            │院卷第63頁）    │
 ├───────┼───────┼──────┼────────┤
 │台北富邦銀行  │49,527元      │信用卡消費款│民事陳報狀（見本│
 │              │              │            │院卷第98頁）    │
 ├───────┼───────┼──────┼────────┤
 │台灣新光銀行  │52,372元      │一般債務    │民事陳報狀（見本│
 │              │              │            │院卷第85頁）    │
 ├───────┼───────┼──────┼────────┤
 │慶豐銀行      │54,070元      │信用卡消費款│民事陳報狀（見本│
 │              │              │            │院卷第59頁）    │
 ├───────┼───────┼──────┼────────┤
 │中國信託銀行  │66,033元      │信用卡消費款│民事陳報狀（見本│
 │              │              │            │院卷第92頁）    │
 ├───────┼───────┼──────┼────────┤
 │台灣中小企業銀│1,333,097元   │保證債務    │民事陳報狀（見本│
 │行            │              │            │院卷第53頁）    │
 └───────┴───────┴──────┴────────┘
中    華    民    國    98    年    9     月    15    日
              民事第四庭    法      官  陳樹村
上為正本係照原本作成
如不服本裁定，應於裁定送達後10日內，以書狀向本院提出抗告
，並繳納抗告費新臺幣1千元
中    華    民    國    98    年    9     月    15    日
                            書  記  官  葉姿敏


司法院資訊處製作；財團法人民間司法改革基金會備份。
